【裁判字號】    90,上訴,1463
【裁判日期】    900619
【裁判案由】    偽造文書等
【裁判全文】
臺灣高等法院刑事判決                            九十年度上訴字第一四六三號
    上  訴  人  臺灣臺北地方法院檢察署檢察官
    被      告  甲○○
                劉雅洳
右上訴人因被告偽造文書等案件，不服臺灣台北地方法院八十九年度訴字第四一四號
，中華民國九十年三月二十日第一審判決（起訴案號：臺灣台北地方法院檢察署八十
八年度偵字第一三八六九號），提起上訴，本院判決如左：
    主  文
上訴駁回。
    理  由
一、公訴意旨略以：被告甲○○為大電腦資訊有限公司（下稱大公司，起訴書誤
    載為大吉電腦資訊有限公司）負責人，經營電腦周邊設備商品之買賣業務，竟意
    圖為自己不法之利益，並基於概括之犯意，擅自印製七盟電子工業股份有限公司
    （下稱七盟公司）所產製功率三百瓦電源供應器標示，貼用於七盟公司所產製功
    率二百五十瓦之電源供應器上，混充為功率三百瓦之電源供應器，真品三百瓦者
    單價約新台幣（下同）一千三百五十元，二百五十瓦者單價七百三十元，混充品
    單個存有六百二十元之價差利益。被告明知其銷售產品係混充品，仍連續於民國
    八十七年十月二十一日、八十七年十一月九日，及八十七年十一月二十三日分別
    販售二十四個、十二個、及五十六個混充品予告訴人乙○○○有限公司（下稱紐
    頓公司），合計售予九十二個，被告因此詐得高於正常利潤之不法利益約五萬七
    千零四十元。嗣七盟公司發現紐頓公司所售之三百瓦電源供應器功率不足，認係
    仿品提出告發，紐頓公司始知所購者係標示不實之混充品，並足生損害於七盟公
    司。因認被告涉有刑法第二百十六條之行使偽造私文書罪嫌及同法第三百三十九
    條第二項詐欺罪嫌云云。
二、按犯罪事實應依證據認定之，無證據不得推定其犯罪事實，刑事訴訟法第一百五
    十四條定有明文。所謂認定犯罪事實之證據，係指足以認定被告確有犯罪行為之
    積極證據而言，該項證據自須適合於被告犯罪事實認定，始得採為斷罪資料。又
    苟未能發現相當證據，或證據不足以證明，自不能以推測或擬制之方法，以為裁
    判基礎。再告訴人之告訴，本以使被告受刑事訴追為目的，故其陳述是否與事實
    相符，自應調查其他證據，以資審認，苟其所為攻擊之詞，尚有瑕疵，則在此瑕
    疵未予究明以前，即不能遽採為斷罪之基礎。又認定犯罪事實所憑之證據，雖不
    以直接證據為限，間接證據亦包括在內；然而無論直接或間接證據，其為訴訟上
    之證明，須於通常一般之人均不致有所懷疑，而得確信其為真實之程度者，始得
    據為有罪之認定，分別有最高法院二十九年度上字第三一０五號、四十年台上字
    第八六號、六十九年度台上字第一五三一號、七十六年度台上字第四九八六號判
    例意旨，載明甚詳。
三、公訴人認被告徐文杰涉有行使偽造私文書及詐欺等犯嫌，係以上開事實業據告訴
    人紐頓公司（代表人丙○○）、會計劉維萍指訴綦詳，又系爭標示係偽造，亦經
    七盟公司副總經理黃聰耀及標籤承印人黃國慶證述明確，並有被告公司所開具之
    交易發票、應收帳款對帳單、出貨單及告訴人紐頓公司開立之送貨單為其論據。
    訊據被告堅決否認右揭事實，並辯稱：伊只賣台達與「大肚王」之電源供應器，
    大肚王電源供應器型號為ＳＥ，伊於八十七年間並未賣七盟公司的電源供應器給
    紐頓公司，告訴人於八十七年十二月間向伊購買七盟公司電源供應器，伊始向七
    盟公司代理商世馬公司訂貨，包含功率二百五十瓦十二個及功率三百瓦二十四個
    ，並有七盟代理商之證明，於八十八年一月十六日出貨給紐頓公司，告訴人所提
    出之交易發票係伊出賣予告訴人台達電源供應器之發票，並非七盟公司之電源供
    應器，而八十七年十一月二十一日之出貨單上標註之「七盟」字樣並非伊公司所
    填載，系爭混充品並非伊所賣等語。經查：（一）、被告係大公司之負責人，
    經營電腦周邊設備商品之買賣業務，其所銷售之電源供應器有二種品牌，即大
    公司產製之「大肚王」電源供應器與台達電子所產製之「台達」電源供應器，「
    大肚王」電源供應器其型號共有四種：ＳＥ—ＰＯＷＥＲ  ２５０Ｗ、ＳＥ—Ｐ
    ＯＷＥＲ  ３００Ｗ、ＳＥ—ＰＯＷＥＲ  ３５０Ｗ、ＳＥ—ＰＯＷＥＲ  ４０
    ０Ｗ，台達電子產製之「台達」電源供應器產品編號則為ＡＴＸ—２５０Ｗ、Ａ
    ＴＸ—３００Ｗ、ＡＴＸ—３３８Ｗ、ＰIII—２５０Ｗ，此有電源供應器之
    產品型錄正本一份（參本院卷被上證四）、被告於原審提出之大公司八十七年
    至八十九年報價單一份（參原審刑事卷宗第一七二至第一七五頁）附卷可稽，其
    中所載之產品型號相互一致。又「ＡＴＸ」及「ＡＴ」係二套不同之系統規格標
    準，並無法用來描述某特定電腦產品，故大公司在銷售電源供應器時，按諸一
    般經驗法則，應會對「ＡＴＸ」或「ＡＴ」規格之電源供應器再賦予另一不同於
    「ＡＴＸ」及「ＡＴ」之代號，以利大公司內部管理之用，大公司既於廣告
    上載明「大肚王」之型號為ＳＥ，且證人即大公司會計張惠雯於原審審理時證
    稱：「因為公司從未賣過七盟而公司若是賣大肚王，我會在上面寫大肚王或ＳＥ
    」等語（參原審刑事卷宗第一０五頁），故大公司內部應均係以ＳＥ作為「大
    肚王」之型號，否則若大公司另售有非「大肚王」及「台達」品牌之電源供應
    器卻又以ＳＥ作為該品牌之型號，則被告公司內部勢必無法掌控產品銷售情況，
    是依前開報價單所載，被告公司對於代銷「台達」所生產之電源供應器係以ＤＥ
      ＡＴＸ—２５０Ｗ、ＤＥ  ＡＴＸ—３００Ｗ、ＤＥ  ＡＴＸ—３３８Ｗ、Ｄ
    Ｅ  ＰIII—２５０Ｗ為代號，又對於被告公司自行研發之「大肚王」產品，
    其規格雖亦為ＡＴＸ—２５０Ｗ、ＡＴＸ—３００Ｗ、ＡＴＸ—３５０Ｗ、ＡＴ
    Ｘ—４００Ｗ，惟為求營運管理之方便，所使用之代號分別為ＳＥ—ＰＯＷＥＲ
      ２５０Ｗ、ＳＥ—ＰＯＷＥＲ  ３００Ｗ、ＳＥ—ＰＯＷＥＲ  ３５０Ｗ、Ｓ
    Ｅ—ＰＯＷＥＲ  ４００Ｗ，足見被告所辯「大肚王」之型號為ＳＥ，應屬可採
    ；（二）、系爭七盟公司所產製之功率三百瓦之電源供應器，經原審函詢其產品
    型號，七盟公司回覆稱：「本公司三百瓦電源供應器依機種的不同有三種不同的
    貨品代號：３００ＷＨＴ、３００ＨＲ、３０１ＨＲ」（參原審刑事卷宗第一二
    一頁），而案外人世馬實業股份有限公司代銷七盟公司電源供應器，就七盟公司
    電源供應器之型號ＳＴ—３０１ＨＲ、ＳＴ—２５０ＧＬ變更為ＷＰ—３０１Ｐ
    ＸＶ、ＷＰ—２５０ＧＬ，此有世馬實業股份有限公司開立之經銷證明書在卷可
    稽（參原審刑事卷宗第一二六頁），世馬實業有限公司於八十八年一月十六日出
    售ＷＰ—３０１ＰＸＶ（Ｓ）二十四個（原審誤載為十二個）、ＷＰ—２５０Ｇ
    Ｌ十二個（原審誤載為二十四個）之電源供應器給被告經營之永奇有限公司後，
    永奇有限公司將上述電源供應器轉售給大公司所開立之發票，均載明產品型號
    為ＷＰ—３０１ＰＸＶ（Ｓ）、ＷＰ—２５０ＧＬ，而大公司分別於八十八年
    二月六日、八十八年二月二十二日將上述電源供應器轉售予告訴人紐頓公司，所
    開立之發票亦載明型號為七盟ＷＰ—２５０、七盟ＷＰ—３０１ＰＸＶ等情，有
    上開統一發票在卷足憑（以上參原審刑事卷宗第八六至第八八頁），又被告所有
    之電源供應器型號ＳＴ—３０１ＨＲ為七盟公司所生產之產品，其上所貼示之標
    籤組合亦為七盟公司所有，此有七盟公司營一課課長羅文俊書立之證明書一紙附
    卷可參（參同上偵查卷宗第五八頁），則「ＳＴ」為七盟公司之產品編號且被告
    並未擅自印製七盟公司之產品標示，堪以認定；（三）、公訴人認被告偽造七盟
    公司所產製功率三百瓦電源供應器之標示，貼用於七盟公司所產製功率二百五十
    瓦之電源供應器，混充為功率三百瓦之電源供應器，並連續於八十七年十月二十
    一日、十一月九日、十一月二十三日出售二十四個、十二個、五十六個予紐頓公
    司，係以八十八年度偵字第一三八六九號偵查卷宗第四頁之統一發票、第五、六
    、七頁之應收帳款對帳單、第八頁之大公司出貨單及第十一至第十三頁之告訴
    人公司送貨單為論據。惟查：１、同上偵查卷第五頁之統一發票，其品名僅記載
    ＡＴＸ３００Ｗ  ＰＯＷＥＲ，並無記載究為何種產品，而ＡＴＸ僅係電腦產品
    標準規格之代號，並無法據此認定被告有出售七盟公司所生產３００Ｗ之電源供
    應器；２、大公司對於「大肚王」之電源供應器之代號為ＳＥ，已如前述，故
    同上偵查卷宗第六、七頁之應收帳款對帳單上所載八十七年十一月九日、十一月
    二十三日出售Ｓｅ  ＡＴＸ３００Ｗ及Ｓｅ  ＡＴＸ３００Ｗ  ＰＯＷＥＲ，應
    係指出售「大肚王」電源供應器，而偵查卷宗第五頁之應收帳款對帳單所載，大
    公司於八十七年十月二十一日共出售兩筆電源供應器予告訴人，一為台達ＡＴ
    Ｘ３００Ｗ，一為七盟ＡＴＸ３００Ｗ  ＰＯＷＥＲ，然證人即大公司會計張
    惠雯於原審訊問時證稱：「（提示偵查卷第五頁，告證二資料，是否妳所寫？）
    這是我寫的，但上面七盟兩個中文字不是我寫的。因為公司從未賣過七盟而公司
    若是賣大肚王，我會在上面寫大肚王或ＳＥ，台達兩個字是我寫的」等語（參原
    審刑事卷宗第一０五頁），參諸被告公司之八十七年八月二十五日至九月二十五
    日、八十七年十月二十五日至十一月二十五日及八十七年十一月二十五日至十二
    月二十五日應收帳款帳單之記載均標註有「台達」、「大肚王」、ＤＥ或ＳＥ之
    字樣（參同上偵查卷宗第五一頁、第六頁、第七頁），足認證人張惠雯所言非虛
  ，且原審審理時當庭命證人張惠雯書寫「台達」及「七盟」各十次，經與上開八
    十七年九月二十五日至十月二十五日之應收帳款對帳單之字跡比對結果，顯不相
    同，則偵查卷宗第五頁所載之「七盟」二字，是否係被告公司人員所載無從認定
    ；３、偵查卷宗第八頁之出貨單載明大公司於八十七年十月二十一日出貨予告
    訴人Ｓｅ  ＡＴＸ３００Ｗ  ＰＯＷＥＲ二十四個，雖出貨單上記載七盟字樣，
    惟告訴人紐頓公司之代表人丙○○於原審訊問時陳稱：「（提示偵查卷內第八頁
    影本出貨單有何意見？）七盟字樣是我們公司的小姐寫的」等語（參原審刑事卷
    宗第九二頁），證人即告訴人公司之採購人員劉雅萍亦證稱：「（提示偵查卷第
    八頁，七盟二字是何人寫的？）是我寫的，因為小姐不曉得是什麼東西，所以我
    才註明是何產品」等語（參原審刑事卷宗第一０八頁），則被告於八十七年十月
    二十一日所開立之出貨單，其上既係載明Ｓｅ  ＡＴＸ３００Ｗ  ＰＯＷＥＲ，
    依照被告公司內部管理程序，應係指「大肚王」而非七盟公司之產品，已堪認定
    ，偵查卷宗第八頁所載「七盟」二字，既係告訴人公司人員所載，自無從憑採為
    不利被告之證據；４、告訴人所提附於偵查卷宗第十一頁至第十三頁之告訴人公
    司送被告公司修復產品之送貨單影本六紙，其上雖填載七盟公司產品送修或退貨
    之內容，惟經核該送貨單並未蓋有大公司之印章，亦無被告之簽名或蓋印，無
    法證明被告公司確有收受如送貨單所載之產品，又告訴人據以指訴被告之被告公
    司開立之還維修單（參偵查卷宗第十四頁），雖蓋有大公司之章印，核其細目
    為ＡＴＸ２００Ｗ之電源供應器及風扇之維修，而ＡＴＸ僅係電腦產品標準規格
    之代號，已如前述，既無記載究為何公司所產製之產品，自無法據此認定被告有
    出售七盟公司所生產之電源供應器，以上均不足採為不利被告之證據，至為灼然
    ；５、告訴人指稱被告公司出售七盟公司之電源供應器，係以被告出示世馬實業
    股份有限公司所出具之經銷證明書（原審審理卷第一二七頁附件二）為依據，惟
    查：證人陳淑然即世馬實業股份有限公司採購人員證稱：「（提示乙○○○劉維
    萍提供世馬公司經銷證明影本乙份，該份經銷證明是否是貴公司所開立？）就該
    份證明書格式而觀，應係世馬公司所開立無誤，惟本公司所開立之證明書上會列
    明銷售客戶名稱及銷售日期，乙○○○所提供之證明書卻無客戶名稱及銷售日期
    二項，所以我懷疑係利用本公司開立予客戶之經銷證明書加以變造。」（參法務
    部調查局卷宗第二九頁正面），是該份經銷證明書既無日期、亦無客戶名稱，自
    亦無法足以證明被告於八十七年十月間起有出售七盟公司之電源供應器給紐頓公
    司，且告訴人公司之採購小姐劉維萍於調查局訊問時證稱：「由於紐頓公司並非
    七盟公司簽約代理經銷商，故本公司係透過七盟公司之代理經銷商大電腦資訊
    有限公司及艾臣實業股份有限公司叫貨銷售‧‧‧本公司所販售七盟公司生產之
    ＳＴ－２５１ＧＬ二百五十瓦及ＳＴ－３０１ＨＲＫ三百瓦電源供應器，係向前
    述大電腦資訊有限公司及艾臣實業有限公司進貨」等語（參法務部調查局卷宗
    第六頁正、反面），足認告訴人對外購買系爭七盟公司之電源供應器，非僅大
    公司一家，自不得以告訴人公司採購小姐劉維萍之指證遽為被告不利之認定，而
    告訴人指訴被告之其他證據，亦均不足以認定被告自八十七年間即售予告訴人七
    盟公司產製之電源供應器；６、公訴人認被告擅自印製七盟公司之產品標示，而
    認被告有行使偽造私文書之犯行，惟既無法證明被告是否出售混充品給告訴人，
    自亦無法認定被告有偽造七盟公司產品標示之行為。綜上各點，被告所辯堪以採
    信，此外，復查無其他積極證據足資證明被告有行使偽造私文書及詐欺之犯行，
    揆諸首揭說明，自屬不能證明被告犯罪。
四、原審以不能證明被告犯罪，而為被告無罪之諭知，核無不合，公訴人循告訴人請
    求上訴意旨以原審未及審酌卷附被告公司所開立傳真與告訴人之應收帳款對帳單
    、出貨單及告訴人公司開立之送被告公司修復之送貨單等證物，執之指摘原判決
    不當，為無理由，應予駁回。
據上論斷，應依刑事訴訟法第三百六十八條，判決如主文。
本案經檢察官劉靜婉到庭執行職務。
中      華      民      國    九十      年      六      月     十九     日
                            台灣高等法院刑事第十五庭
                                審判長法  官  房  阿  生
                                      法  官  雷  元  結
                                      法  官  鄧  振  球
右正本證明與原本無異。
檢察官如不服本判決應於收受送達後十日內向本院提出上訴書狀，其未敘述上訴之理
由者並得於提起上訴後十日內向本院補提理由書（均須按他造當事人之人數附繕本）
。
      書記官  洪  秋  帆
中      華      民      國    九十      年      六      月   二十一     日


司法院資訊處製作；財團法人民間司法改革基金會備份。
